臺灣彰化地方法院刑事判決　　　　　　　94年度訴字第1441號
公　訴　人　臺灣彰化地方法院檢察署檢察官
被　　　告　乙○○原名吳世宗.
　　　　　　丙○○
　　　　　　丁○○原名張丁友.
上列被告因妨害自由等案件，經檢察官提起公訴（92年度偵字第
5731號、94年度偵字第4777號），本院依簡式審判程序判決如下
：
    主  文
乙○○共同以其他非法方法剝奪人之行動自由，處有期徒刑伍月
，如易科罰金以參佰元折算壹日，緩刑貳年。
丙○○共同以其他非法方法剝奪人之行動自由，累犯，處有期徒
刑拾月。
丁○○意圖為自己不法之所有，以恐嚇使人將本人之物交付，處
有期徒刑壹年陸月。
  犯罪事實及理由
一、本件犯罪事實除補充及更正如下外，其餘均與檢察官起訴書
    之記載相同，茲引用之（如附件）：
    (一)被告丙○○因違反槍砲彈藥刀械管制條例案件，經法院
        判處應執行有期徒刑1年4月、並於刑之執行完畢或赦免
        後強制工作3 年確定，於民國89年3 月2 日因縮短刑期
        假釋出監，惟嗣經撤銷假釋，入監執行殘刑，而於90年
        3 月7 日執行完畢 (起訴書誤植為89年7 月28日執行完
        畢)。 又被告丙○○另因違反毒品危害防制條例案件，
        經法院判處有期徒刑4 月確定，於91年12月16日因徒刑
        易科罰金執行完畢出監 (均構成累犯)。
    (二)被告丙○○、丁○○於92年7月19日凌晨2時許，在彰化
        縣員林鎮○○路400 號丁○○友人住處，待甲○○及其
        友人林秋桂、吳世茂一同進入屋內後，即請林秋桂、吳
        世茂二人在一旁等候 (未限制或剝奪該2 人行動自由)
        ，而基於剝奪甲○○行動自由之犯意聯絡，拉下鐵門，
        防止甲○○任意離去，並分持不知何人所有之鋁棒、撞
        球桿共同毆打甲○○ (傷害部分為被害人甲○○於偵查
        中撤回告訴，鋁棒及撞球桿未扣案)， 先以此非法方法
        剝奪甲○○之行動自由。
    (三)被告丙○○及丁○○2 人共承原先剝奪甲○○行動自由
        犯意聯絡，於92年7 月19日上午某時，再與被告乙○○
        共同基於上揭剝奪人行動自由犯意聯絡，以強行帶著已
        無法行走之甲○○、強要其向他人借貸以償還債務之強
        暴方式，迫使甲○○向案外人陳子聰借款新台幣 (下同
        )15 萬元，以達交付丁○○單獨所起恐嚇取財犯意所要
        索之款項，及償還積欠丙○○之1 萬4 千元債務，進而
        張、柳2 人得償還積欠乙○○債務之目的，而於92年7
        月19日上午10時許，由丁○○駕駛乙○○所有之自用小
        客車，附載乙○○、丙○○及甲○○ (起訴書誤載為乙○○駕車)， 前往彰化縣彰化市○○路○ 段587 號陳子
        聰住處，由丁○○接續強帶甲○○ (斯時已無法行走)
        向陳子聰借得15萬元。之後，因丁○○不滿甲○○未湊
        足原先談妥之20萬元，即由丁○○再接續強押甲○○搭
        乘上開改由乙○○駕駛之自用小客車 (改由乙○○駕駛
        ，搭載丙○○、丁○○及甲○○3 人)， 欲返回前揭所
        指彰化縣彰化市○○鎮○○路400 號房屋，旋即於車行
        途中，坐於後座之丙○○ (起訴書誤載為丙○○或丁○○其中1 人)再 承繼原先之剝奪行動自由犯意，接續向
        甲○○嚇稱：要將你處理掉等語，使甲○○心生畏懼而
        於中途跳車。
二、本件證據除補充被告3 人於本院審理時之自白外，其餘亦均
    與檢察官起訴書之記載相同，茲引用之（如上附件）。
三、(一)按刑法第302條第1項及第304條第1項之罪，其所保護之
        法益均為被害人之自由，而非法剝奪人之行動自由，仍
        不外以強暴脅迫為手段，其罪質本屬相同，惟第302 條
        第1 項之法定刑，既較第304 條第1 項為重，則以非法
        剝奪人之行動自由為方法而妨害人之自由，縱其目的在
        使人行無義務之事，仍應逕依刑法第302 條第1 項論罪
        ，並無適用第304 條第1 項之餘地。 (最高法院85年度
        台上字第1317號判決意旨參照)。
    (二)又按刑法第302 條之妨害自由罪，原包括私行拘禁及以
        其他非法方法剝奪人之行動自由而言，所謂非法方法，
        當包括強暴脅迫等情事在內。被告3 人於剝奪行動自由
        行為繼續中，恐嚇甲○○，並強迫甲○○行無義務之事
        ，自屬包含於剝奪甲○○行動自由之同一意念之中。縱
        其所為合於刑法第304 條、第305 條之情形，仍應視為
        剝奪行動自由之部分行為 (最高法院87年度台上字第10
        66號判決要旨參照)。
    (三)是核被告乙○○、丙○○、丁○○3 人，其中乙○○、
        丙○○為催討債務，丁○○為恐嚇被害人甲○○交付一
        定財物，而與被害人約至一定地點談判時，以將談判處
        所鐵門拉下、防止被害人任意離去，並毆打被害人之非
        法方法，進而實施恐嚇及強迫、強帶已無法行走之被害
        人至他處向他人借得款項，因而剝奪被害人甲○○之行
        動自由等所為，均係犯刑法第302 條第1 項之剝奪他人
        行動自由罪，丁○○並另犯有刑法第346 條第1 項之恐
        嚇取財罪。至於剝奪行動自由中，恐嚇被害人危害其安
        全，及以強暴方式令被害人行無義務之事，均應為剝奪
        人之行動自由之部分行為，只論以刑法第302 條第1 項
        之剝奪行動自由罪，均不另論同法第305 條之恐嚇罪及
        第304 條第1 項之使人行無義務之事罪。公訴人認被告
        3 人所為應另成立刑法第304 條第1 項之強制罪，而與
        所犯刑法第30 2條第1 項之妨害自由罪有方法、結果之
        牽連關係，應從一重處斷，所持法律見解容有未洽，附
        此敘明。
    (四)被告丁○○前開所犯之刑法第302條第1項之剝奪行動自
        由罪及第346條第1項之恐嚇取財罪，有方法、目的之牽
        連關係，應從一重之刑法第346條第1項之恐嚇取財罪處
        斷。
    (五)被告乙○○等3人基於1個剝奪行動自由之犯意聯絡，而
        為數個接續剝奪被害人甲○○行動自由之動作，各該數
        個舉動為單一行為之一部，合為包括之一行為，是為接
        續犯。
四、量刑理由：
    (一)被告乙○○未有前科紀錄，有臺灣高等法院被告前案紀
        錄表在卷可查，素行尚稱良好，此次為求得償債務，而
        為本案犯行，雖有共同參與，然並未實際對被害人出手
        毆打或強帶被害人前往他處，參與之情尚屬輕微，且到
        庭坦承犯行，態度良好，節省有限之司法調查資源，再
        審酌被告乙○○犯罪之動機、方法、手段、所生危害等
        一切情狀，認公訴人求處有期徒刑5 月為適當，爰量處
        如主文第1 項所示，並諭知易科罰金之折算標準。又被
        告乙○○未曾受有期徒刑以上刑之宣告，經此教訓，當
        知警惕，應無再犯之虞，且公訴人亦求處予被告乙○○
        緩刑2 年之恩遇，是本院認被告乙○○所宣告之刑，以
        暫不執行為宜，故併宣告緩刑2 年，以啟自新。
    (二)被告丙○○前有多起前科，亦有上開前案紀錄表在卷可
        查。詎不知約束言行，仍為本案犯行，且出手毆打被害
        人，甚而恐嚇被害人，致被害人驚恐跳車，被害人身心
        受創之鉅可見一般，惡性並非輕微，惟念其係因欲索討
        被害人久欠未還之債務，而為如此下策，雖不循法律正
        當程序請求，應予苛責，然畢竟被害人久欠不還，情理
        上亦有可議，是被告丙○○所為雖不應逕予原諒，其動
        機仍稍有一絲值得予以善加考量，再審酌被告犯罪之方
        法、手段、所生危害，暨犯後到庭坦承犯行、態度良好
        ，且被害人已撤回傷害告訴 (見臺灣彰化地方法院檢察
        署92年度偵字第5731號卷第106頁背面)等一切情狀，雖
        認被告丙○○求處有期徒刑6 月過輕，然亦認公訴人求
        處有期徒刑1 年，稍嫌過重，乃量處如主文第2 項所示
        之刑。
    (三)被告丁○○雖未構成累犯，然已有因施用毒品行為而送
        觀察勒戒之紀錄，同樣有上開前案紀錄表可查，素行亦
        非良好。又本案幾乎為丁○○所主導，且主要下手之人
        即為丁○○，是以被害人身心所受傷害，丁○○難辭其
        咎，最應嚴予苛責，甚且，其與被害人之間並非有真正
        之債權債務關係，詎丁○○竟亂扣罪名、巧立名目，恐
        嚇被害人硬索財物，並於被害人遭毆打受傷之際，罔顧
        被害人行動已然不便，仍強帶被害人前往他處向人借款
        ，以遂其私，輕率隨意觸法，明顯視法律於無物，惡性
        自屬重大，是被告雖於本院審理時已坦承犯行，且已與
        被害人和解，賠償7 萬元，被害人已於偵查中具狀撤回
        對被告丁○○傷害之告訴等情 (見臺灣彰化地方法院檢
        察署92年度偵字第5731號卷第56頁至60頁)， 然其上揭
        所犯錯誤甚鉅，應給予被告較長之刑期以資矯治其惡行
        ，再審酌被告犯罪之動機、方法、手段、所生危害，暨
        犯後到庭坦承犯行、態度尚稱良好等一切情狀，認被告
        丁○○求處有期徒刑6 月過輕，而認公訴人求處有期徒
        刑1 年6 月為適當，爰量處如主文第3 項所示。
五、應適用之法條：
    (一)刑事訴訟法第273 條之1 第1 項，第299 條第1 項前段
        、第310 條之2 、第454 條第2 項。
    (二)刑法第28條、第302條第1項、第346條第1項、第55條後
        段、第47條、第41條第1項前段、第74條第1款。
    (三)罰金罰鍰提高標準條例第1條前段、第2條。
六、(一)按本判決係依刑事訴訟法第310條之2、第454條第2項製
        作，依法僅需記載當事人欄、主文、犯罪事實、證據名
        稱、應適用之法條及得於10日內上訴之旨，並得以簡略
        方式為之；如認定之犯罪事實、證據及應適用之法條，
        與檢察官聲請簡易判決處刑書或起訴書之記載相同者，
        得引用之。
    (二)又上揭所指應記載之「犯罪事實」，揆諸同法第308 條
        後段原關於有罪之判決書應記載「事實」之規定，已修
        正為應記載「犯罪事實」，核其修正之立法理由，即指
        明「犯罪事實」，係指符合犯罪構成要件之具體社會事
        實。是以構成犯罪事實以外之其他適用法律事實，例如
        刑罰加重（含累犯在內)或 減輕事由等，自可無須在「
        犯罪事實」欄中記載（法院辦理刑事訴訟案件應行注意
        事項第144 點參照），惟仍應於主文中予以表明，並於
        應適用之法條欄予以引用。
七、如不服本件判決，得自收受送達之日起10日內，向本院提起
    上訴。
本案經檢察官江孟芝到庭執行職務。
中　　華　　民　　國　　94　　年　　10　　月　　5 　　日
                  刑事第二庭          法　官　周淡怡
以上正本證明與原本無異。
如不服本判決，應於判決送達後10日內向本院提出上訴狀 (須附
繕本)。
告訴人或被害人對於判決如有不服具備理由請求檢察官上訴者，
其上訴期間之計算係以檢察官收受判決正本之日期為準。
中　　華　　民　　國　　94　　年　　10　　月　　5 　　日
                                      書記官  劉玫金
附錄論罪科刑法條全文
中華民國刑法第302條
(剝奪他人行動自由罪)
私行拘禁或以其他非法方法，剝奪人之行動自由者，處5 年以下
有期徒刑、拘役或300元以下罰金。
因而致人於死者，處無期徒刑或7 年以上有期徒刑，致重傷者，
處3 年以上10年以下有期徒刑。
第1項之未遂犯罰之。
中華民國刑法第346條
(單純恐嚇罪)
意圖為自己或第三人不法之所有，以恐嚇使人將本人或第三人之
物交付者，處6 月以上5 年以下有期徒刑，得併科1 千元以下罰
金。
以前項方法得財產上不法之利益，或使第三人得之者，亦同。
前二項之未遂犯罰之。
